臺灣臺北地方法院刑事判決　　　　　　　96年度易字第1592號
公　訴　人　臺灣臺北地方法院檢察署檢察官
被　　　告　戊○○
上列被告因竊盜案件，經檢察官提起公訴（96年度偵字第5935號
），本院判決如下：
    主  文
戊○○無罪。
    理  由
一、本件公訴意旨略以：被告戊○○意圖為自己不法之所有，於
    民國九十四年九月二日晚上八時許，在臺北市中山區○○○
    路十四號地下一樓，竊得丁○○所有之汽車駕駛執照一枚、
    重型機車ＢＪＮ－五八七號行車執照一張後，復意圖為自己
    不法之所有，於九十五年十月二十八日晚上十時許，在臺北
    縣板橋市○○路三三九巷一六號二樓，以不明工具撬開該處
    大門後入屋內行竊，竊得甲○○所有國民身分證、健康保險
    卡、普通重型機車駕駛執照等物品。得手後，於九十五年十
    一月某日，在臺北市○○○○路邊丙○○所租用車牌號碼０
    六一二－ＪＳ號自用小客車內，因欲將上開證件送予不知情
    之乙○○申辦電話，遭乙○○所拒，被告遂將上開證件留置
    於上開自用小客車內，嗣於九十五年十二月一日凌晨三時五
    分許，經警查緝丙○○竊盜案件在上開自用小客車內查獲上
    開證件，始知上情。案經臺北市政府警察局內湖分局報告偵
    辦。因認被告涉有刑法第三百二十條第一項之竊盜罪嫌云云
    。
二、按犯罪事實應依證據認定之，無證據不得認定其犯罪事實；
    不能證明被告犯罪者，應諭知無罪之判決，刑事訴訟法第一
    百五十四條第二項、第三百零一條第一項分別定有明文。又
    事實之認定應憑證據，如不能發現相當證據或證據不足以證
    明者，自不能以推測或擬制之方法，以為裁判之基礎；而認
    定犯罪事實所憑之證據，雖不以直接證據為限，間接證據亦
    包括在內，然無論直接或間接證據，其為訴訟上之證明，須
    於通常一般之人均不致於有所懷疑，而得確信其為真實之程
    度者，始得據之為有罪之認定，倘其證明尚未達到此一程度
    ，而有合理性懷疑之存在時，即無從為有罪之認定，此有最
    高法院四十年台上字第八六號判例、七十六年台上字第四九
    八六號判例意旨可資參照。是被告於經判決有罪確定前，應
    被認定為無罪，被告並無自證無罪之義務，為刑事訴訟之基
    本原則，被告否認犯罪所持之辯解，縱無可取，仍不得因此
    資以為反證其犯罪之論據。
三、公訴人認被告戊○○涉有上開竊盜犯行，無非以被告之供述
    ，以及證人丙○○、乙○○、丁○○、甲○○之證述，並有
    臺北市政府警察局內湖分局扣押物品目錄表一份及贓物認領
    保管單二份在卷，為其主要論罪依據。然訊據被告戊○○堅
    決否認涉有上開竊盜犯行，辯稱：未為上開二次竊盜犯行，
    並未將證人丁○○、甲○○遭竊之上開證件持交證人乙○○
    等語。經查：
  (一)證人丙○○於九十五年十二月一日凌晨三時五分許，在臺北
    市○○區○○路六六巷口為警查獲時，經警在證人丙○○所
    承租駕駛之上開自用小客車內，一併扣得證人丁○○所有之
    汽車駕駛執照、車牌號碼ＢＪＮ－五八七號重型機車行車執
    照及全民健康保險卡各一張，以及證人甲○○所有之國民身
    分證、全民健康保險卡及重型機車駕駛執照各一張之事實，
    業據證人丙○○於警詢時及偵查中證述屬實（偵查卷第二０
    頁、第五六頁），而上開證件係分屬於證人丁○○、甲○○
    所有，並先後於九十四年九月二日晚上八時許，在證人丁○○任職之臺北市中山區○○○路十四號地下一樓辦公室內遭
    竊，以及於九十五年十月二十八日晚上十時許，在證人甲○○位在臺北縣板橋市○○路三三九巷一六號二樓住處內遭竊
    等節，亦經證人丁○○、甲○○於警詢時分別證述在卷（偵
    查卷第二七頁、第二八頁、第三一頁、第三二頁），並有贓
    物認領保管單二份及證件照片一份在卷可稽（偵查卷第三０
    頁、第三三頁、第三四頁）。是證人丁○○、甲○○所有之
    上開證件，此部分之事實，洵堪認定。
  (二)而證人丙○○、乙○○就證人丙○○於上開時、地為警查獲
    時，經警所一併扣得之證人丁○○、甲○○遭竊上開證件來
    源，雖均於警詢及偵查中證稱：上開證件均係被告所有，於
    九十五年十一月中旬某日，在萬華附近與渠等在車上會面時
    ，逕行將之放置在上開自用小客車內云云（偵查卷第一二頁
    、第四七頁、第二０頁、第五六頁）。然酌諸證人丙○○、
    乙○○對於上開時、地在車內與被告見面時之相對位置，以
    及被告究係販售或贈送證人丁○○、甲○○遭竊之上開證件
    、販售或受贈對象為誰等過程，證人丙○○於偵查中證稱：
    「‧‧‧他朋友拿一包東西上車，打開之後就包括這些證件
    ，我問他這些東西來源？他說是偷的，要賣我，我說不要，
    他又將證件拿出來問我是否用得到？我說用不到，他們就將
    證件拿走。」、「‧‧‧當天我坐在駕駛座，乙○○坐在我
    旁邊，那人（指被告）坐在我後面‧‧‧」、「他說可以送
    『我』一些東西作朋友‧‧‧」云云（偵查卷第五六頁、第
    五七頁），核與證人乙○○於偵查中所證述：「‧‧‧當時
    在車上談，丙○○坐在駕駛座，我與戊○○坐在後面，盧（
    指被告）說要送我東西，他只認識我，他並未說要送丙○○
    何東西‧‧‧二、三張證件，他說要把女的證件身分證、駕
    照送給我。」云云（偵查卷第四七頁、第四八頁）不符，相
    去甚遠。且證人乙○○就渠與證人丙○○就有無收受被告所
    贈送之上開證件一節，於警詢時證稱：「阿仁當天有問我們
    看看證件有沒有用到，說要送給我們當交個朋友，當時有跟
    他拒絕，但還是留下來‧‧‧」云云（偵查卷第一二頁），
    ，亦與其於本院審理時所證：「一開始我有拿來看看，看完
    後我就跟他說我們不需要，就還他了，我也不知道他是如何
    丟在車上的。」云云（本院卷第四一頁），互異其詞。是若
    在證人丙○○租用駕駛之上開自用小客車內所查扣，證人丁○○、甲○○遭竊之上開證件，確來自於被告，則證人丙○○、乙○○就當日見面及取得上開證件之相關情節，所證內
    容縱因時間經過而稍有不同，然亦斷無互核不一，相去甚遠
    之可能。況證人丙○○於上開時、地為警查獲時，除上開證
    件外，並經警一併查獲證人丙○○另涉竊盜案件之作案工具
    一批，證人丙○○在為警查獲當日凌晨並曾持鐵撬、剪刀等
    作案工具中行竊，此亦經證人丙○○於警詢時證述在卷（偵
    查卷第二０頁），並有扣押物品目錄表二份附卷可徵（偵查
    卷第三五頁、第三六頁），衡常證人丙○○、乙○○要無渾
    然不知車內留有被告放置之上開證件之理。職是，證人丙○○於偵查中及證人乙○○於本院審理時，均證稱不知被告將
    上開證件遺留在車內云云，顯與常情有違。準此，難認證人
    丙○○、乙○○上開證述內容，非為脫免自身刑責，而隨意
    編指之詞。
四、綜上所述，被告辯稱並未竊取證人丁○○、甲○○所有之上
    開證件後，持交證人丙○○、乙○○等語，非無可採。而證
    人丁○○、甲○○上開所證，僅足證明伊等財物、證件有於
    上開時、地遭竊之事實，無法證明該二件竊盜犯行，均係被
    告所為，且證人丙○○、乙○○上開所證各節，又有前述瑕
    疵違常可議之處，是自不得僅憑證人丁○○、甲○○上開證
    件有於上開時、地遭竊之事實，以證人丙○○、乙○○上開
    相互矛盾前後不符之證詞，遽認被證人丁○○、甲○○上開
    證件遭竊均係被告所為。此外，復查無其他積極證據足證被
    告涉有公訴人所指之上開竊盜犯行，就本案證據而言，未達
    一般人均不致於有所懷疑，而得確信被告有罪之程度，自屬
    不能證明被告犯罪，揆諸前揭規定與判例意旨，依法應為無
    罪判決之諭知。
據上論斷，應依刑事訴訟法第二百八十四條之一、第三百零一條
第一項，判決如主文。
本案經檢察官侯靜雯到庭執行職務。
中　　華　　民　　國　　96　　年　　9 　　月　　26　　日
                        臺灣臺北地方法院刑事第十五庭
                            法  官   吳麗英
上正本證明與原本無異。
如不服本判決，應於判決送達後10日內向本院提出上訴狀（應抄
附繕本）。告訴人或被害人如對於本判決不服者，應具備理由請
求檢察官上訴，其上訴期間之計算係以檢察官收受判決正本之日
期為準。
                            書記官   田華仁
中　　華　　民　　國　　96　　年　　9 　　月　　26　　日
